【裁判字號】    98,上易,1796
【裁判日期】    980929
【裁判案由】    贓物
【裁判全文】
4臺灣高等法院刑事判決                98年度上易字第1796
號上  訴  人
即  被  告  丙○○
選任辯護人  林哲健律師
上列上訴人因贓物案件，不服臺灣板橋地方法院97年度易字第
3149號，中華民國98年5月27日第一審判決（起訴案號：臺灣板
橋地方法院檢察署97年度偵字第13080號），提起上訴，本院判
決如下：
    主  文
原判決撤銷。
丙○○故買贓物，處有期徒刑陸月，如易科罰金，以新臺幣壹仟
元折算壹日。
    事  實
一、丙○○係位在臺北縣中和市○○路55之1 號之「盈盈珠寶銀
    樓」負責人，其明知丁○○、戊○○前來兜售之金飾一批（
    合計102.267 兩）、銀戒37只、戒檯11只、鑽戒29只均係贓
    物（前開物品係丁○○、溫偉萱、葉昶亨於民國97年4月19
    日3時許，至乙○○所經營位在臺北縣三重市○○○路262號
    「玖泰珠寶銀樓」所竊得之物），竟仍基於故買贓物之犯意
    ，於97年4月19日下午某時，在前開「盈盈珠寶銀樓」內，
    與丁○○、戊○○議定以新臺幣（下同）270萬元之價格購
    買該批金飾，然僅於當日支付50萬元予丁○○、戊○○，並
    未約定餘款給付時期，即取得前開金飾一批、銀戒37只、戒
    檯11只、鑽戒29只。嗣於97年4月24日凌晨1時30分許，警方
    在臺北縣三重市○○路270號前查獲丁○○、戊○○，經戊○○於同日帶同警方至前開「盈盈珠寶銀樓」而查獲丙○○
    ，並於同日上午10時許，在「盈盈珠寶銀樓」保險箱內查扣
    前開丙○○所購買之金飾、銀戒、戒台、鑽戒等物。
二、案經臺北縣政府警察局三重分局報告臺灣板橋地方法院檢察
    署檢察官偵查起訴。
    理  由
一、證據能力部分：
  (一)證人乙○○、溫偉萱於警詢時之陳述，屬傳聞證據，被告、
    辯護人及檢察官明知，但於準備程序及審判期日中均表示無
    意見，且迄言詞辯論終結亦未聲明異議，本院審酌上開證據
    資料製作時之情況，尚無違法不當及證明力明顯過低之瑕疵
    ，認為以之作為證據應屬適當，爰依刑事訴訟法第159條之5
    規定，認定前揭供述均有證據能力。
  (二)證人丁○○、戊○○（冒名莊素貞）於警詢時之陳述，屬傳
    聞證據，辯護人既爭執其證據能力，且本院亦查無法律得作
    為證據之規定，依刑事訴訟法第159條第1項規定，自不得作
    為證據。
  (三)證人丁○○、溫偉萱於偵查中具結後向檢察官所為之陳述，
    雖屬傳聞證據，惟查無顯不可信之情況，依刑事訴訟法第
    159條之1第2項規定，自有證據能力。
  (四)本院下列所引用卷內之文書證據及物證，並無證據證明係公
    務員違背法定程序所取得，檢察官、被告、辯護人等於本院
    亦均未主張排除下列文書證據及物證之證據能力，且迄本院
    言詞辯論終結前均未表示異議，本院審酌前揭文書證據及物
    證並非公務員違背法定程序所取得，亦無刑事訴訟法第159
    條之4顯有不可信之情況，故下列文書及物證應均有證據能
    力。
二、訊據上訴人即被告丙○○固不否認其為臺北縣中和市○○路
    55之1號「盈盈珠寶銀樓」之負責人，其確向丁○○、戊○○購入為警查扣之金飾一批、銀戒、鑽戒、戒檯等物，惟矢
    口否認涉有故買贓物犯行，辯稱：伊購入上開金飾之時間為
    97年4月19日下午，並非4月23日晚間，當時有詢問丁○○及
    戊○○前開物品之來源，渠等均稱該等物品沒問題，伊不知
    該等物品為贓物云云。經查：
  (一)警方於97年4月24日上午10時許，在被告所經營位於臺北縣
    中和市○○路55之1號「盈盈珠寶銀樓」查扣金飾一批（合
    計102.267兩）、銀戒37只、戒檯11只、鑽戒29只一情，業
    據被告於警詢中自承在卷（見97年度偵字第13080號偵查卷
    第33頁），且有臺北縣政府警察局三重分局扣押物品目錄表
    1份在卷可按（見偵查卷第74頁），前開事實，堪以認定。
    被告雖辯稱：伊購買之金飾一批重101.014兩云云，並提出
    臺北縣政府警察局中和分局國光派出所轄內銀樓、珠寶業查
    贓清冊期報表1份為證（見偵查卷第140頁），惟上開金飾是
    員警查扣後，攜回警局秤重，秤重當時被告亦在現場，並於
    秤重後在扣押物品目錄表上簽名等情，為被告所自承（見本
    院卷第26頁反面），是上開重量之誤差應係使用之磅秤不同
    所致，本院審酌上開扣押物品目錄表所載既非公務員違背法
    定程序所取得，亦無刑事訴訟法第159條之4顯有不可信之情
    況，該扣案金飾之重量自以上開扣押物品目錄表所載為準。
    再者，前開為警查扣之金飾、銀戒、戒檯、鑽戒，係被害人
    乙○○所有，於97年4月19日3時許，在乙○○所經營位於臺
    北縣三重市○○○路262號「玖泰珠寶銀樓」遭竊一情，業
    據證人乙○○、溫偉萱於警詢、偵查中及證人丁○○於偵查
    中證述無訛（見偵查卷第19、24至25、35至37、129、131、
    182至183頁），並有贓物認領保管單1份附卷可稽，前開金
    飾、銀戒、戒檯、鑽戒係乙○○所有遭竊之贓物無疑。
  (二)被告辯稱其上開金飾之時間為97年4月19日下午，並非同年
    月23日晚間等語。查被告雖於97年4月24日上午5時30分警詢
    時陳稱伊收購上開金飾之時間為97年4月23日19、20時許，
    然證人丁○○於原審審理時到庭結證稱：伊是凌晨去偷，睡
    一覺起來當天下午去賣金子，確實日期記不清楚等語（見原
    審卷二第24頁），而證人戊○○亦於原審證稱：97年4月19
    日當天有帶丁○○去被告經營之銀樓賣金飾等語（見原審卷
    二第44頁），另證人甲○○則於本院審理時結證稱：伊97年
    4月間任職於盈盈珠寶行，當月有一男一女曾帶金飾來給被
    告估價，來的時間與警察來的時間相隔一個星期天，卷附臺
    北縣政府警察局中和分局國光派出所轄內銀樓、珠寶業查贓
    清冊期報表是伊依據電腦內之資料所填載等語（見本院卷第
    36、37頁），而依上開銀樓、珠寶業查贓清冊期報表所載，
    丁○○販售上開金飾之日期為97年4月19日，且其上所載收
    購日期先後連貫，並無塗改痕跡，是尚難認被告上開於警詢
    時之自白與事實相符，被告辯稱其購買上開金飾之時間為97
    年4月19日，尚屬有據。
  (三)本件被告與丁○○、戊○○間交易之金飾重達一百餘兩，且
    依被告於警詢、檢察官偵查中及原審審理時所陳，被告收購
    前開金飾之價格高達270萬（見偵查卷第33、130頁、原審卷
    一第192頁），顯與一般舊金換新金、零星收購之情形有別
    。再佐以卷附臺北縣政府警察局中和分局國光派出所轄內銀
    樓、珠寶業查贓清冊期報表，被告所營「盈盈珠寶銀樓」自
    97年4月8日至同年5月8日間收購金飾珠寶交易40筆，除5筆
    交易金額為一、二十萬外，其於交易金額均在數千元至一、
    二萬之譜，益徵本件此等二百餘萬之交易金額並非尋常，被
    告為銀樓金飾業者，對此大量拋售金飾異常之舉更應有所警
    覺，衡情當可想像該等金飾可能為不法之贓物，於收購前應
    詳加查詢該等金飾之來源。又國人向銀樓購買金飾，銀樓均
    會出具金單註明所購金飾重量、成色等資料，而購買金飾者
    亦多會保留金單以供日後出售金飾之憑證，此由證人乙○○
    於偵查中結證稱：一般人到店裡賣金飾的程序是，有金單，
    登記身分證之後再依當日的賣價出售。若沒有金單，數量少
    是可以的，數量多的話怕會有問題等語（見偵查卷第129頁
    ）亦足以證明。被告為經營銀樓業者，對此應知之甚詳，然
    被告於檢察官偵查中自承其並未要求丁○○等人提供金單等
    語（見偵查卷第130頁），被告本可輕易藉由金單擔保所購
    金飾合法權源，且要求出售者提供金飾合法來源之金單亦無
    任何為難之處，被告豈會無端捨此不為，無非係因被告要求
    丁○○等人提供金單未果抑或被告明知丁○○等人無法提供
    金單。丁○○等人一次出售大量金飾本即可疑，復無法提出
    金飾來源證明，被告為從事金飾買賣相關業者，對此等情形
    竟稱毫無所疑，孰能置信？被告顯然知悉丁○○等人所出之
    金飾為來路不明之贓物。
  (四)被告雖辯稱：伊有登記丁○○之資料，已盡注意黃金來源之
    義務云云。查證人丁○○於原審審理時證稱：被告要求提供
    身分證登記，但伊並未帶身分證等語（見原審卷二第24頁）
    ，被告則供稱：丁○○沒有帶身分證，但因丁○○曾向伊購
    買金飾，所以店內留有客戶資料，伊依據客戶資料申報等語
    （見原審卷二第24頁反面），依證人丁○○及被告於原審審
    理時所述情節，被告並未確實核對丁○○身分證件而為登記
    ，僅依客戶資料填載，被告登記時既未依據相關證件確實查
    詢出售者之身分，其登記之舉僅為虛應故事，何來已盡查詢
    義務。再者，登記出售者資料與查詢金飾來源係屬無關之二
    事，亦即出售金飾者之身分與所售之物是否為贓物並無必然
    關係，被告可由丁○○出售大量無法證明來源金飾之舉查知
    該批金飾應屬贓物，被告本應探查金飾本身來源，要難單以
    登記丁○○之身分資料即免除其查詢金飾來源之責任。被告
    前開所辯，顯為卸責之詞，自無可採。
  (五)被告於警詢時供稱：為警查扣之金飾為丁○○與莊素貞（戊○○之冒名）販賣給伊，伊以270萬元收購，因沒有足夠現
    金，所以先交付50萬元等語（見偵查卷第33頁）。嗣於偵查
    中則改稱：扣案金飾係丁○○與其女友綽號「小真」，於97
    年4月19日前來出售，總共金額282萬元，因為要扣掉丁○○
    另外購買鑽石的錢，所以在警詢時說是270萬元等語（見偵
    查卷第130頁），嗣於本院審理時則供稱當初議定之價格為
    270萬（見本院卷第26、42頁），是被告購入上開金飾之價
    格應係270萬元無訛。再者，被告及證人丁○○均稱因被告
    現金不夠，僅先交付50萬元予丁○○。丁○○於原審審理時
    復證稱：伊將所有金飾交予被告，並未要求被告書立字據或
    其他憑證，亦未與被告約定何時交付剩餘價金等語（見原審
    卷二第22頁反面）。被告與丁○○所交易之物為金飾，並非
    不可分之物品，苟當時被告現金不夠，丁○○當可僅交付相
    當被告給付價金之金飾即可，豈須將高達被告所給付價金5
    至6倍之金飾全數交予被告？而被告為經營銀樓業者，從事
    商業活動，當知銀貨兩訖之理，果其一時無法給付全數價金
    ，應收取相當價金之金飾即可，何須無端為丁○○保管該等
    金飾而徒生枝節。更進者，依被告答辯狀所述，被告擔心金
    價下跌，且97年4月24日至30日之金價價格確實持續降至每
    錢2,970元等語（見原審卷二第31頁反面），被告既預知金
    價可能下跌，稍過時日，其便可以較低金價購入，在商言商
    ，何須於自身無充足資金之情況下，於高價時一次購入？又
    雙方竟未就此高達2百餘萬之交易書立任何憑證，亦未約定
    何時交付價金，2人如何確保日後雙方對此筆交易之金飾重
    量、價金等事宜不會有所爭議，而丁○○豈會不虞無法順利
    取得所餘價金？故被告與丁○○交易金飾過程顯違一般交易
    常情。更進者，依當今社會現況，銀樓林立，丁○○於知悉
    被告無充足現金收購金飾時，大可分批售予不同銀樓，何須
    於僅能拿取不到5分之1價金，且不知何時可以取得其餘價金
    之情況下，孤注一擲將所持全數金飾售予被告，究其所由，
    無非係丁○○恐其他銀樓查詢金飾來源而無法順利銷贓，而
    被告明知贓物仍願收受，因而縱使無法取得全數款項仍願將
    之售予被告。是由被告與丁○○前開交易過程大可窺知，被
    告應係與丁○○等人粗略約定價金，丁○○先行取得50萬元
    ，至所餘價金是否如數給付，則在未定之天。由此交易過程
    益見被告明知丁○○所售金飾為贓物無訛。
  (六)至辯護人雖辯稱：銀樓業者店內一般均擁有熔煉黃金之機具
    ，黃金300兩約50分鐘即可熔成金塊，被告應不知所購物品
    為贓物，否則當會即時將黃金熔為金塊云云。然被告是否熔
    金，與其收購上開金飾時有無收贓之意未必有必然關係，尚
    難單憑被告未即時銷贓，即認其無故買贓物之犯意。
  (七)綜上，被告為銀樓業者，對丁○○等人一次出售數量、價值
    龐大之金飾之舉，可知該次交易異於常情，衡情當對該等金
    飾來源有所懷疑，而丁○○復無法提出金單等來源證明，其
    顯然可知該批金飾應為贓物，且被告與丁○○間交易過程又
    異於常態，益可知悉所購金飾應係來路不明之贓物，被告購
    買贓物之意甚明。本件事證明確，被告犯行堪以認定。
三、核被告所為，係犯刑法第349條第2項之故買贓物罪。原審因
    予論罪科刑，固非無見。惟被告購買贓物之時間為97年4月1
    9日下午，原判決認係97年4月23日晚上，自有認定事實錯誤
    之違誤，被告仍執陳詞，否認犯罪，提起上訴，雖無理由，
    惟原判決既有上開可議，仍屬無可維持，應由本院予以撤銷
    改判。爰審酌被告為經營銀樓業者，竟為圖私利，利用經營
    銀樓之機會收購他人遭竊之金飾，提供竊盜犯銷贓之管道，
    助長竊盜犯罪，且增加失主尋回遭竊金飾之難度，所為自屬
    非是，其所收購之金飾重量高達百餘兩，價值高達二百餘萬
    元，所生損害非淺，及其無犯罪紀錄，品行尚佳，然犯罪後
    仍飾詞否認犯罪，未見悔意等一切情狀，量處如主文第二項
    所示之刑，並諭知易科罰金之折算標準，以示懲儆。
據上論斷，應依刑事訴訟法第369條第1項前段、第364條、第299
條第1項前段，刑法第349條第2項、第41條第1項前段，刑法施行
法第1條之1，判決如主文。
本案經檢察官呂光華到庭執行職務。
中    華    民    國    98    年    9     月    29    日
                  刑事第二十一庭審判長法  官  蔡聰明
                                      法  官  楊力進
                                      法  官  許永煌
以上正本證明與原本無異。
不得上訴。
                                      書記官  江采廷
中    華    民    國    98    年    9     月    29    日
附錄：本案論罪科刑法條全文
中華民國刑法第349條
（普通贓物罪）
收受贓物者，處 3 年以下有期徒刑、拘役或 5 百元以下罰金。
搬運、寄藏、故買贓物或為牙保者，處 5 年以下有期徒刑、拘役
或科或併科 1 千元以下罰金。
因贓物變得之財物，以贓物論。


司法院資訊處製作；財團法人民間司法改革基金會備份。
